臺灣高等法院刑事判決
111年度上訴字第1960號
上  訴  人  臺灣桃園地方檢察署檢察官
上  訴  人  
即  被  告  陳楷嶧



選任辯護人  陳俊隆律師
被      告  羅明朝


選任辯護人  張績寶律師
上列上訴人因違反毒品危害防制條例等案件，不服臺灣桃園地方
法院110年度重訴字第33號，中華民國111年2月25日第一審判決
（起訴案號：臺灣桃園地方檢察署110年度偵字第34247號），提
起上訴，本院判決如下：
    主  文
上訴駁回。
    事  實
一、陳楷嶧明知大麻係毒品危害防制條例所列管之第二級毒品，
    不得非法運輸，亦屬行政院依懲治走私條例授權公告所列之
    管制進出口物品，不得私運進口，竟與真實姓名年籍不詳暱
    稱為「John」之運輸集團成員，共同基於運輸第二級毒品、
    私運管制物品進口之犯意聯絡，由「John」所屬運輸集團成
    員於民國110年8月23日前某時許，以6只咖啡罐夾藏大麻6包
    後裝箱，利用不知情之郵務業者，自美國以空運寄送之方式
    運輸來臺，並以納稅義務人「黃仁添」名義、貨物為「Priv
    ate goods」，收貨地址為「苗栗縣○○鎮○○里000號」（查無
    此址）、收件電話為「0000000000」號申請報關入境。而上
    開貨物於110年8月23日上午11時30分許，在我國桃園國際機
    場遠雄快遞進口專區內，為內政部警政署航空警察局安檢大
    隊員警查獲，當場扣得如附表一編號1所示之大麻6包（淨重
    共2,381.93公克），調查人員為知悉實際收貨人，仍指示快
    遞人員繼續派送貨物。嗣陳楷嶧於110年8月24日下午2時44
    分許起，親自或委由不知情之羅明朝（經本院判決無罪，詳
    後述）輪流以上揭0000000000收件電話號碼與宅配通司機、
    中天報關行、禹冠派件公司等人員詢問到貨情形（通話內容
    如附表二所示），並由羅明朝提供其住處即苗栗縣○○鎮○○路
    00○0號作為實際收貨地點。嗣羅明朝於110年8月24日下午5
    時30分許，在其上開住處簽收貨物後，陳楷嶧旋於同日下午
    5時37分許，駕車至羅明朝住處，向羅明朝收取貨物，並當
    場依「John」指示開啟包裹，因發覺有異，旋往山區逃竄，
    於同日晚上7時許為警拘捕到案。
二、案經內政部警政署航空警察局移送臺灣桃園地方檢察署檢察
    官偵查起訴。
    理  由
甲、被告陳楷嶧部分：
壹、程序方面：
　　按被告以外之人於審判外之言詞或書面陳述，除法律有規定
    者外，不得作為證據；又被告以外之人於審判外之陳述，雖
    不符合同法第159條之1至第159條之4之規定，但經當事人於
    審判程序同意作為證據，法院審酌該言詞陳述或書面陳述作
    成時之情況，認為適當者，亦得為證據。當事人、代理人或
    辯護人於法院調查證據時，知有第159條第1項不得為證據之
    情形，而未於言詞辯論終結前聲明異議者，視為有前項之同
    意，刑事訴訟法第159條第1項及第159條之5分別定有明文。
    查本案言詞辯論終結前，檢察官、被告陳楷嶧及其辯護人均
    未就本判決所引用之各該被告以外之人於審判外之陳述及所
    調查之證據主張有刑事訴訟法第159條第1項不得為證據之情
    形，而均同意作為證據（見本院卷第91至104頁），本院審
    酌該證據作成時並無違法及證明力明顯過低之瑕疵等情況，
    認為適當，應有證據能力。至於所引其餘非屬供述證據部分
    ，既不適用傳聞法則，亦非公務員違背法定程序所取得，依
    刑事訴訟法第158條之4反面解釋，同具證據能力。
貳、實體方面：
一、認定犯罪事實所憑之證據及認定之理由：   
(一)上開事實，業據被告陳楷嶧於警詢、偵查、原審及本院審理
    時均坦承不諱（見偵卷第68至71頁、第230頁、原審卷第28
    、85、212頁、本院卷第91、111頁），並有證人即中天運通
    股份有限公司現場驗貨員陳宗明於警詢、證人即同案被告羅
    明朝於偵查中證述證述翔實（見偵卷第170至171、236至237
    頁）；復有通訊監察譯文紀錄表、羅明朝之健翔機車行監視
    器畫面翻拍照片、被告陳楷嶧手機擷取照片、包裹配送所收
    執聯、財政部關務署臺北關110年8月23日函、進口快遞貨物
    簡易申報單、扣押貨物收據及搜索筆錄、查獲毒品照片、被
    告羅明朝手機內之通話紀錄、LINE聊天室語音留言譯文、通
    訊監察書在卷可稽（見偵卷第23至24、113至119、121至125
    、129、161至165、183至191、201、315至318頁、原審卷第
    149至150頁）；另有煙草檢品6包扣案可佐，該煙草檢品6包
    ，經送鑑定，均含第二級毒品大麻成分（驗餘淨重2381.65
    公克），有法務部調查局110年9月22日調科壹字第11023010
    410號鑑定書在卷為憑（見偵卷第329頁），足認被告陳楷嶧
    上開任意性自白與事實相符，堪以採信。
(二)按刑事訴訟法所稱依法應於審判期日調查之證據，係指與待
    證事實有重要關係，在客觀上顯有調查必要性之證據而言，
    故其範圍並非漫無限制，必其證據與判斷待證事實之有無，
    具有關聯性，得據以推翻原判決所確認之事實，而為不同之
    認定，若所證明之事項已臻明瞭，自均欠缺調查之必要性，
    原審未為無益之調查，無違法之可言（最高法院107年度台
    上字第1331號判決意旨參照）。檢察官聲請將被告陳楷嶧送
    測謊鑑定乙節，查因測謊鑑定之受測對象為人，其生理、心
    理及情緒等狀態在不同時間即不可能完全相同，此與指紋比
    對、毒品鑑驗等科學鑑識技術，可藉由一再檢驗而獲得相同
    結果之「再現性」，而可作為審判上之證據者不同，故迄今
    仍難單藉測謊即可獲得待證事實之確信，縱可作為偵查之手
    段，以排除或指出偵查之方向，然在審判上，尚無法作為認
    定有無犯罪事實之基礎；是不論測謊結果如何，均無從據以
    推翻原判決所確認之事實，另為不同之認定（最高法院107
    年台上字第1667號刑事判決意旨可資參照），是檢察官聲請
    測謊乙節，核無調查之必要；又本案被告陳楷嶧業已坦承犯
    行，並有上開補強證據，其犯罪事證已甚明確，是上開聲請
    ，無再調查之必要；況且被告陳楷嶧亦供稱不願意接受測謊
    （見本院卷第104頁），附此敘明。
(三)綜上所述，本案事證明確，被告陳楷嶧上開犯行，洵堪認定
    ，應依法論科。　　
二、論罪之說明：
(一)按大麻係毒品危害防制條例第2條第2項第2款所列管之第二
    級毒品，且係行政院依懲治走私條例第2條第3項規定授權公
    告之管制進出口物品，不得運輸及私運。核被告陳楷嶧所為
    ，係犯毒品危害防制條例第4條第2項之運輸第二級毒品罪、
    懲治走私條例第2條第1項之私運管制物品進口罪。
(二)被告陳楷嶧與「John」就上開犯行，有犯意聯絡及行為分擔
    ，應論以共同正犯。被告陳楷嶧利用不知情之郵務人員運輸
    第二級毒品大麻進口，及利用不知情之羅明朝收受本案包裹
    ，為間接正犯
(三)被告陳楷嶧係以一行為同時觸犯運輸第二級毒品罪及私運管
    制物品進口罪，為想像競合犯，應從一重以運輸第二級毒品
    罪處斷。
(四)按犯毒品危害防制條例第4條至第8條之罪於偵查及歷次審判
    中均自白者，減輕其刑，毒品危害防制條例第17條第2項定
    有明文。被告陳楷嶧於偵查及本院審理中就本案犯行，均坦
    承不諱，業如前述，應依毒品危害防制條例第17條第2項規
    定減輕其刑。
(五)不適用刑法第59條之說明：
　　按犯罪之情狀顯可憫恕，認科以最低度刑仍嫌過重者，得酌
    量減輕其刑，為刑法第59條所明定。又刑法第59條規定犯罪
    情狀可憫恕者，得酌量減輕其刑，固為法院依法得自由裁量
    之事項，然非漫無限制，必須犯罪另有特殊之原因與環境，
    在客觀上足以引起一般同情，認為即予宣告法定低度刑期尤
    嫌過重者，始有其適用。是為此項裁量減刑時，必須就被告
    全部犯罪情狀予以審酌在客觀上是否有足以引起社會上一般
    人之同情，而可憫恕之情形，始稱適法（最高法院88年度台
    上字第6683號判決意旨參照）。蓋此旨在避免嚴刑峻罰，法
    內存仁，俾審判法官得確實斟酌個案具體情形，妥適裁量，
    務期裁判結果，臻致合情、合理、合法之理想。再刑法第59
    條規定之酌量減輕其刑，必須犯罪另有特殊之原因與環境，
    在客觀上足以引起一般同情，認為即使予以宣告法定最低度
    刑，猶嫌過重者，始有其適用。此所謂法定最低度刑，固包
    括法定最低本刑；惟遇有其他法定減輕之事由者，則應係指
    適用其他法定減輕事由減輕其刑後之最低度刑而言。倘被告
    別有法定減輕事由者，應先適用法定減輕事由減輕其刑後，
    猶認其犯罪之情狀顯可憫恕，即使科以該減輕後之最低度刑
    仍嫌過重者，始得適用刑法第59條規定酌量減輕其刑（最高
    法院100年度台上字第744號判決意旨參照）。查毒品之流通
    危害社會秩序至鉅，向為國法所厲禁，亦衍生家庭、社會治
    安問題；又被告陳楷嶧正值青壯，四肢健全，顯無不能謀生
    之情事，竟為賺取金錢，甘願鋌而走險運輸大量大麻入境，
    其犯罪目的、行為手段及所生危害，客觀上顯不足以引起一
    般人同情，且本案收貨名義人「黃仁添」之證件照片、收貨
    電話號碼0000000000，均係被告陳楷嶧負責向他人取得或購
    買，業據其供陳在卷（見偵卷第69、306頁），並有被告陳
    楷嶧手機擷取照片、LINE聊天室語音留言譯文在卷可佐（見
    偵卷第121頁、第315至318頁），被告陳楷嶧顯非單純聽令
    收貨之人；況本件依毒品危害防制條例第17條第2項規定減
    輕其刑後，法定刑已大幅減輕，客觀上已無情輕法重，而有
    情堪憫恕之情形，自無再依刑法第59條規定酌減其刑之餘地
    。
三、維持原判決及駁回上訴之理由：　　
(一)本院綜合調查證據結果，認原審以被告犯罪事證明確，據以
    論罪科刑，爰以行為人之責任為基礎，並審酌被告陳楷嶧明
    知毒品戕害身心，具有成癮性、濫用性，竟無視法律禁令，
    與「John」共同運輸大量大麻來臺，紊亂管制物品之邊境管
    理，所為實有不該，惟念其犯後始終坦承犯行，已有悔意，
    兼衡其運輸毒品之數量甚鉅，自陳因父親罹癌，需要醫藥費
    ，方運輸毒品之犯罪動機、目的、手段、素行、警詢中自承
    高中畢業之智識程度、家庭經濟狀況勉持等一切情狀，量處
    有期徒刑5年2月。復就沒收部分說明：⒈扣案如附表一編號1
    所示之第二級毒品大麻，不問屬於犯罪行為人與否，應依毒
    品危害防制條例第18條第1項前段規定宣告沒收銷燬之，而
    包裝上開毒品之包裝袋，因其上殘留之毒品難以析離，且無
    析離之實益與必要，應連同前開毒品沒收銷燬之。至於送驗
    耗損部分之毒品，因已鑑析用罄，業已滅失，爰不另宣告沒
    收銷燬。⒉扣案如附表一編號2所示之物，係供藏匿第二級毒
    品以便順利運輸來臺所用之物，應依毒品危害防制條例第19
    條第1項規定宣告沒收。⒊未扣案之搭配門號0000000000號行
    動電話1支（含SIM卡1張），係被告陳楷嶧所有，供其為本
    案犯行所用之物，業據其供陳在卷（見原審卷第87頁），且
    有附表二所示通訊監察譯文在卷可佐，應依毒品危害防制條
    例第19條第1項規定宣告沒收，並依刑法第38條第4項規定，
    於全部或一部不能沒收或不宜執行沒收時，追徵其價額。⒋
    其餘扣案如附表三所示之物，因無證據證明與本案有關，均
    不予宣告沒收。經核原審之認事用法，均無違誤，量刑及上
    開宣告沒收及不予宣告沒收部分亦屬妥適。
(二)被告上訴意旨略以：被告陳楷嶧涉案當時係因父親生病，需
    要醫藥費而為本案犯行，被告陳楷嶧非居於幕後策劃之主要
    人員，係受「John」利用，遭逮捕後始終坦承犯行，扣案毒
    品亦未流入市面即遭查獲；且被告生活單純，在自家農場栽
    種水果，有位年邁的阿嬤需要他陪伴照顧，而父親剛過世留
    下的家務、果園亦需要被告照顧扶持，請求依刑法第59條規
    定減輕其刑乙節。按量刑輕重，屬法院得依職權自由裁量之
    事項，苟其量刑已以行為人之責任為基礎，並斟酌刑法第57
    條各款所列情狀，在法定刑度內，酌量科刑，無偏執一端，
    致明顯失出失入情形，自不得指為不當或違法（最高法院10
    3年度台上字第291號、第331號判決意旨參照），且在同一
    犯罪事實與情節，如別無其他加重或減輕之原因，下級審量
    定之刑，亦無過重或失輕之不當情形，則上級審法院對下級
    審法院之職權行使，原則上應予尊重（最高法院85年度台上
    字第2446號判決意旨參照）。查本案原審量刑時，已以行為
    人之責任為基礎，審酌刑法第57條各款所列情狀而為刑之量
    定，其所為量刑並未逾越法定刑度，亦無違背公平正義之精
    神，客觀上不生量刑過重過輕之裁量權濫用，且原審既已詳
    細記載量刑審酌上揭各項被告之犯後態度、教育程度、家庭
    生活狀況、犯罪之動機、目的、手段、運輸數量、對社會危
    害等一切情狀，予以綜合考量後在法定刑內予以量刑，尚無
    違比例原則及罪刑相當原則，難認有何不當；且被告本案犯
    行不適用刑法第59條減輕規定，業已論駁如前，是被告上訴
    為無理由，應予駁回。
乙、被告羅明朝部分：　
一、公訴意旨略以：被告羅明朝明知大麻為毒品危害防制條例所
    列管之第二級毒品，且經行政院依懲治走私條例公告為管制
    進出口物品，非經許可不得運輸、進口，竟與被告陳楷嶧、
    真實姓名年籍不詳暱稱為「John」之運輸集團成員，共同基
    於運輸第二級毒品、私運管制物品進口之犯意聯絡，由「Jo
    hn」所屬運輸集團成員於110年8月23日前某時許，以6只咖
    啡罐夾藏大麻6包後裝箱，再以前述方式運輸來臺。嗣被告
    羅明朝與被告陳楷嶧於110年8月24日下午2時44分許起，輪
    流持上揭0000000000收件電話與宅配通司機、中天報關行、
    禹冠派件公司等人員頻頻詢問到貨情形，並由被告羅明朝提
    供其住處即苗栗縣○○鎮○○路00○0號作為實際收貨地點。被告
    羅明朝於110年8月24日下午5時30分許，在其上開住處簽收
    貨物後，即於同日下午5時35分許以通訊軟體FaceTime聯繫
    被告陳楷嶧前來收取，被告陳楷嶧旋於同日下午5時37分許
    ，駕車至被告羅明朝住處，被告羅明朝即將上開貨物交予被
    告陳楷嶧，被告陳楷嶧當場依「John」指示將該包裹開啟後
    發覺有異，旋即往山區逃竄。因認被告羅明朝涉犯毒品危害
    防制條例第4條第2項之運輸第二級毒品罪、懲治走私條例第
    2條第1項之私運管制物品進口罪嫌。
二、按犯罪事實應依證據認定之，無證據不得認定犯罪事實，刑
    事訴訟法第154條第2項定有明文。又事實之認定，應憑證據
    ，如未能發現相當證據，或證據不足以證明，自不能以推測
    或擬制之方法，為裁判基礎（最高法院40年台上字第86號判
    例參照）；且認定犯罪事實所憑之證據，雖不以直接證據為
    限，間接證據亦包括在內，然而無論直接證據或間接證據，
    其為訴訟上之證明，須於通常一般之人均不致有所懷疑，而
    得確信其為真實之程度者，始得據為有罪之認定，倘其證明
    尚未達到此一程度，而有合理之懷疑存在，而無從使事實審
    法院得有罪之確信時，即應由法院為被告無罪之判決（最高
    法院76年台上字第4986號判例參照）；檢察官就被告犯罪事
    實，應負舉證責任，並指出證明之方法，同法第161條第1項
    亦有明文規定。因此，檢察官對於起訴之犯罪事實，應負提
    出證據及說服之實質舉證責任；倘其所提出之證據，不足為
    被告有罪之積極證明，或其闡明之證明方法，無從說服法官
    以形成被告有罪之心證，基於無罪推定之原則，自應為被告
    無罪判決之諭知（最高法院92年台上字第128號判例參照）
    。
三、公訴意旨認被告羅明朝涉犯上開罪嫌，無非係以其及被告陳
    楷嶧之供述、證人陳宗明之證述、交通部民用航空局航空醫
    務中心毒品鑑定書、法務部調查局濫用藥物實驗室鑑定書、
    通訊監察錄音暨其譯文紀錄表、內政部警政署航空警察局搜
    索扣押筆錄、財政部關務署臺北關扣押貨物收據及搜索筆錄
    、監視器影像檔案及翻拍畫面、被告陳楷嶧手機及被告羅明
    朝手機之鑑識資料檔案及擷取照片、本案派送包裹面單、疑
    似另案包裹等照片及刑案現場照片、配送所收執聯、財政部
    關務署臺北關110年8月23日函、進口快遞貨物簡易申報單、
    全戶戶籍資料查詢結果、被告陳楷嶧與「習近平秋哥」對話
    紀錄及語音譯文為其主要論據。
四、訊據被告羅明朝固坦承於上開時地以自己名字幫被告陳楷嶧代收本案包裹之事實，惟堅決否認有何運輸第二級毒品、私運管制物品進口等犯行，並辯稱：我當下不知道包裹裡面有大麻，我們那個地方是鄉下地方、比較偏遠，許多人都在山上工作，因為我是修理機車的服務業，大部分的人都會委託我代收包裹，陳楷嶧又是我多年好友，我想說他不會害我，我才簽自己的名字代收下去，我真的沒有想那麼多。附表二編號2、3是我的通話，陳楷嶧說「黃仁添」是他朋友，有給我看身分證，因為當時陳楷嶧在忙著用手機，所以請我幫他問，我真的沒有犯本案運輸大麻行為等語。辯護人為其辯稱：陳楷嶧已證稱被告羅明朝收受包裹並無代價，且陳楷嶧並未告知被告羅明朝包裹裡面是毒品，被告羅明朝是基於與陳楷嶧之交情，始為其代收貨物等語。經查：
(一)被告羅明朝於110年8月24日下午3時許，因受被告陳楷嶧委
    託收受包裹，而於同日下午3時45分、同日下午3時47分撥打
    電話與中天報關行、禹冠派件公司等人員詢問本案包裹到貨
    情形（對話內容如附表二編號2、3所示），嗣於同日下午5
    時30分許，在其苗栗縣○○鎮○○路00○0號住處簽收本案包裹後
    ，於同日下午5時35分許以通訊軟體FaceTime聯繫被告陳楷
    嶧前來收取，被告陳楷嶧旋於同日下午5時37分許，駕車至
    被告羅明朝住處收取包裹等情，業據被告羅明朝供陳在卷（
    見偵卷第11頁、原審卷第99頁），核與證人陳楷嶧之證述大
    致相符（見偵卷第69頁、原審卷第193至194頁），並有通訊
    監察譯文紀錄表、羅明朝之健翔機車行監視器畫面翻拍照片
    、包裹配送收執聯、通話紀錄在卷可稽（見偵卷第23至24、
    113至119、129、201頁），此部分事實，堪以認定。
(二)被告羅明朝於附表二編號2、3所示時間，向中天報關行、禹
    冠派件公司等人員詢問本案包裹到貨情形，並於同日下午5
    時30分許，在其住處簽收包裹等情，固有附表二編號2、3所
    示通訊監察譯文紀錄表、包裹配送所收執聯在卷可稽（見偵
    卷第23至24、129頁），惟證人陳楷嶧於警詢中證稱：24日
    下午我跑去健翔機車行找羅明朝幫忙收包裹，但我沒有告訴
    他包裹裡面是毒品等語（見偵卷第69頁）；於偵查中供稱：
    我跟羅明朝說黃仁添是我朋友，我沒有跟羅明朝說包裹內容
    物為何，也沒有說代簽收包裹可以拿多少錢等語（見偵卷第
    231頁）；於原審審理時證稱：我跟羅明朝認識已經20多年
    ，小學就認識了，案發當天我去羅明朝的機車行，委託他幫
    我收包裹，我沒有告訴他裡面是毒品大麻；我請羅明朝幫我
    問中天報關行及禹冠派件公司，是因為當時我在用我自己的
    手機軟體，羅明朝講的包裹編號或是包裹寄送地點，都是我
    跟他說的；我請羅明朝代領或打電話，沒有給羅明朝任何報
    酬等語（見原審卷第181至182、185、194頁）。由證人陳楷
    嶧上開歷次證述內容，可知證人陳楷嶧委託被告羅明朝代收
    包裹，並未約定報酬，亦未告知包裹內為大麻毒品，且被告
    羅明朝於電話中詢問包裹到貨情形所需資料，均係被告陳楷
    嶧所提供，則被告羅明朝是否知悉被告陳楷嶧委託其收受之
    包裹內有大麻毒品，已有可疑，尚難排除被告羅明朝係基於
    與被告陳楷嶧之多年情誼，認為被告陳楷嶧委託其收受之包
    裹僅係一般物品，而為其代收包裹之可能。
(三)被告羅明朝將本案包裹拿進被告陳楷嶧車內時，雖有將頭部
    微微往車內靠近之舉，頗為靠近車內，前後近2分鐘等情，
    有監視器畫面翻拍照片在卷可稽（見偵卷第118頁），然被
    告陳楷嶧於原審審理時證稱：羅明朝拿東西給我到我離開，
    差不多1、2分鐘左右，我們兩個在講話聊天，沒有聊到裡面
    什麼東西，當我差不多要走的時候，我有開包裹，羅明朝應
    該是沒有看到等語（見原審卷第184至185頁）；且依該監視
    器畫面，亦無從確認該時被告羅明朝與被告陳楷嶧之對話內
    容是否與運輸毒品有關；參以，縱使被告羅明朝有往被告陳
    楷嶧車內靠近之舉，然被告羅明朝簽收之包裹內已無大麻，
    而係警方置放之無線電系統，業據證人陳楷嶧證述在卷（見
    原審卷第189頁），且有被告陳楷嶧拍攝之包裹照片在卷可
    證（見偵卷第123至124頁），自難以被告羅明朝有往被告陳
    楷嶧車內靠近之舉，逕認被告羅明朝與被告陳楷嶧有運輸大
    麻之犯意聯絡與行為分擔。
(四)被告陳楷嶧在被告羅明朝簽收本案包裹前之同日下午3時44
    分許，雖有攜帶「測試包裹」（內容物係夏威夷咖啡）1個
    前往被告羅明朝住處，有疑似另案包裹照片、監視器畫面翻
    拍照片在卷可稽（見偵卷第308至309、393至396頁），惟證
    人陳楷嶧於警詢中供稱：因為收大麻花的國際包裹我也會怕
    ，所以我就先請John從美國寄真的夏威夷咖啡粉進來，以了
    解國際包裹報關收貨的流程等語（見偵卷第69頁），又於原
    審審理時證稱：當天我是2點52分到機車行找羅明朝，請他
    幫我收包裹，下午3點34分離開機車行，當天下午3點44分我
    又回到機車行，帶著一個包裹，這個包裹是John寄給我的測
    試包裹，是夏威夷咖啡粉，也是在當天收到的；因為我們卓
    蘭鎮上沒有幾條路，我去街上拿完，回家都會路過羅明朝家
    ，我只是順路停下來，沒有什麼意思，也不是要跟他講這個
    包裹的事情等語（見原審卷第193、196至198頁）。由證人
    陳楷嶧上開證述內容，可知證人陳楷嶧雖攜帶測試包裹至被
    告羅明朝住處，然並未向被告羅明朝提及該測試包裹，檢察
    官亦未舉證證明被告羅明朝知悉該包裹係供測試用，或於事
    前即與被告陳楷嶧謀劃運毒事宜，自難對被告羅明朝為不利
    之認定。
(五)觀諸被告羅明朝係以本名簽收本案包裹，有包裹配送所收執
    聯在卷可稽（見偵卷第129頁），如被告羅明朝知悉包裹內
    有大麻，為掩飾其身份，衡情應會以「黃仁添」名義簽收包
    裹，以避免暴露身份遭檢警追查，然被告羅明朝卻以本名簽
    收包裹，益徵其辯稱不知被告陳楷嶧委託其收受之包裹內有
    大麻等語，尚非事後虛捏之詞。
五、綜上所述，公訴人所舉各項證據方法，客觀上尚不能達於通
    常一般人均不致有所懷疑，而得確信被告羅明朝有公訴人所
    指運輸第二級毒品、私運管制物品進口之犯行，自屬不能證
    明被告犯罪，揆諸前開規定及說明，即應為被告無罪之諭知
    。　
六、駁回上訴之理由：　　　　
(一)原審審理結果，認無其他積極證據足資證明被告有公訴意旨
    所指之上開犯行，而為無罪之諭知，尚無不合。
(二)檢察官上訴意旨略以：本案收貨地址、收件人「黃仁添」及
    寄件人皆不實，而難以查證，有違背一般之經驗法則。又被
    告羅明朝也有要求看收件人「黃仁添」之身分證，足認被告
    羅明朝就被告陳楷嶧之友人所寄送，並由其代收之物品存有
    疑義，亦擔心由其代領可能遭受執法機關之調查。另被告羅
    明朝與陳楷嶧，為規避查緝而不願以留下電磁紀錄方式聯繫
    相關代收包裹事宜，可知被告羅明朝明知或至少具有未必故
    意，知悉其代收之包裹屬違禁物。另被告羅明朝雖辯稱其不
    知道貨品內容物為何，惟於偵查中稱被告陳楷嶧告知貨品是
    類似咖啡粉的東西，被告羅明朝為具有一般之智識，政府長
    年宣導為禁絕走私物品，不得答應他人代為收受來路不明之
    包裹之情形，應知之甚詳，被告羅明朝受陳楷嶧之託，代收
    年籍不詳之外國友人之包裹，與常情不符。另運輸毒品係重
    罪，本案事實仍真偽不明，聲請將被告羅明朝及證人陳楷嶧
    送測謊鑑定等語。
(三)經查：　　
 1、檢察官認運送本案大麻之收貨地址、收件人及寄件人均為不實，使檢警難以追查，因認被告羅明朝涉犯本案，然本案大麻係由被告陳楷嶧與「John」共同運輸入境，是被告陳楷嶧為避免遭查獲，以填載不實收貨地址、收件人及寄件人之方式，將本案大麻運輸入境，來規避檢警查緝，實可想像，然本案尚無積極證據可認被告羅明朝有參與本案運送毒品之犯行，是被告陳楷嶧上開填載不實之行為，核與被告羅明朝無涉。又被告羅明朝於110年8月24日下午3時許，因受被告陳楷嶧委託收受包裹，而於同日下午3時45分、同日下午3時47分撥打電話詢問本案包裹到貨情形，嗣於同日下午5時30分許，在其苗栗縣○○鎮○○路00○0號住處簽收本案包裹後，以通訊軟體FaceTime聯繫被告陳楷嶧前來收取包裹等情，已認定如前，是倘若被告羅明朝有參與本案犯行，其為避免遭查獲，理應盡量讓自己不主動出面接觸，豈會一直以電話向報關行、派件公司查詢本案大麻運送進度，並讓本案大麻寄至其住家地址，甚至以自己真實姓名簽名代收（按：簽「羅明朝代」，見偵卷第129頁）本案包裹，而讓檢警能儘速可查獲其涉犯本案，是被告羅明朝上開舉止，核與運毒者極力規避、掩飾其犯行，以避免遭檢警查獲等情，實有不合，是被告羅明朝有無參與本案犯行，確屬存疑。
 2、又被告羅明朝於警詢、偵查中供稱：陳楷嶧告訴我包裹是從
    美國寄來的，陳楷嶧於110年8月24日（按：偵查筆錄誤載為
    110年3月24日）下午跟我說的，陳楷嶧是口頭上跟我講的，
    他沒有給我看什麼資料，他只有給我看黃仁添的身分證照片
    ，叫我幫他簽收一下等語（見偵卷第11、236頁）；於法院
    羈押訊問時供稱：我有問過陳楷嶧為何包裹收件人不是陳楷
    嶧而是黃仁添，他說是他朋友的，我不知道為何不幫他朋友
    收，陳楷嶧說他要出去，說是他朋友的，要我代收，陳楷嶧
    有拿黃仁添的身分證照片給我看；我之前也有幫陳楷嶧收過
    包裹等語（見偵卷第265、268頁）；於原審準備程序時供稱
    ：我打附表二編號2、3電話時，陳楷嶧在我旁邊，他在我機
    車行，他給我看手機裡的身分證照片，那個人是黃仁添，他
    說是黃仁添的包裹，他跟我說黃仁添是他朋友，然後給我看
    身分證等語（見原審卷第99至100頁）。證人陳楷嶧於法院
    羈押訊問時證稱：我有把黃仁添的相關資料給羅明朝，我有
    給羅明朝看黃仁添名字，我當下拿手機裡面的黃仁添身分證
    照片給羅明朝看等語（見偵卷第257頁）。經互核被告羅明
    朝與陳楷嶧上開陳述內容，可認尚非被告羅明朝要求看收貨
    人「黃仁添」之身分證，而係證人陳楷嶧為了委請不知情之
    被告羅明朝幫其代收本案包裹，始拿出「黃仁添」資料，供
    被告羅明朝查看，以便利於領取包裹。況且，委託他人代收
    物品，委託人出示「收貨人」相關資料給受託人看，亦屬常
    理之中。是實難以被告羅明朝有看過收貨人「黃仁添」之身
    分證，即率認被告羅明朝對所收的包裹已有疑義，而逕認被
    告羅明朝對本案運輸大麻一事，有未必之故意。
 3、被告羅明朝於警詢供稱：我簽收該貨物完畢後我就將貨物放
    置屋內，隨即我就以門號0000000000用FACETIME通訊軟體撥
    打給陳楷嶧等語（見偵卷第11頁），並有被告羅明朝手機內
    與陳楷嶧之聯絡紀錄在卷可參（見偵卷第201頁），是倘若
    被告羅明朝有意規避查緝而不願以留下電磁紀錄方式聯繫，
    衡諸常情，應不會在簽收貨物後，隨即以手機通訊軟體通知
    被告陳楷嶧而留下電磁紀錄，供檢警儘速查緝。又檢察官上
    訴指稱被告羅明朝應知悉不應代收來路不明之包裹，卻受證
    人陳楷嶧之託，代收年籍不詳之外國友人之包裹，與常情不
    符，然被告羅明朝與陳楷嶧於案發時業已認識20多年，且被
    告羅明朝案發前亦曾為被告陳楷嶧收取包裹，是被告羅明朝
    基於與被告陳楷嶧之多年情誼，認為被告陳楷嶧委託其收受
    之包裹僅係一般物品，而為其代收包裹之可能（已詳述如前
    ）。
 4、另檢察官聲請對被告羅明朝送測謊鑑定乙節，查迄今仍難單
    藉測謊即可獲得待證事實之確信，縱可作為偵查之手段，以
    排除或指出偵查之方向，然在審判上，尚無法作為認定有無
    犯罪事實之基礎；是不論測謊結果如何，均無從據以推翻原
    判決所確認之事實，另為不同之認定（已如前述），是本案
    尚無證據足認被告羅明朝有涉犯本案運輸大麻等犯行，是不
    論測謊結果如何，均無從據以推翻原判決所確認之事實，是
    檢察官聲請測謊乙節，核無調查之必要；況且被告羅明朝亦
    供稱其因身體目前有心律不整等疾病，不願意接受測謊（見
    本院卷第105頁），附此敘明。　
 5、從而，原審均已詳述如前，且再綜觀全部卷證，亦無積極證
    據足認被告羅明朝明有本案被訴之犯罪事實。　　
(四)綜上各節，公訴意旨認被告所涉上開犯行，除起訴書所載相
    關證據外，尚無其他積極之證據足以證明被告有上開犯行為
    真實。原審判決既已詳敘其依憑之證據及認定之理由，經核
    並未悖於經驗及論理法則，本案起訴書所列證據及卷內訴訟
    資料，已經本院逐一論證，參互審酌，仍無從獲得有罪之心
    證，尚難遽以前揭推測之詞，而為不利被告之認定，且與證
    明犯罪所要求之嚴格證明程序，須達無合理懷疑之確信程度
    尚不相當。檢察官上訴意旨對原審依職權所為之證據取捨以
    及心證裁量為不同之評價，僅係重為爭辯，且並未提出補強
    證據，可資證明被告確有起訴所載之犯行，其上訴為無理由
    ，應予駁回。　　　
據上論斷，應依刑事訴訟法第368條，判決如主文。
本案經檢察官王晴怡提起公訴，檢察官張瑞娟到庭執行職務。
中　　華　　民　　國　　111 　年　　8 　　月　　2 　　日
     　　　　　　 刑事第十七庭  審判長法　官  鄭水銓   
                                      法　官  沈君玲    
                                      法　官  姜麗君    
以上正本證明與原本無異。
被告陳楷嶧部分，如不服本判決，應於收受送達後20日內向本院
提出上訴書狀，其未敘述上訴之理由者並得於提起上訴後20日內
向本院補提理由書（均須按他造當事人之人數附繕本）「切勿逕
送上級法院」。
被告羅明朝部分，檢察官如不服本判決，應於收受送達後20日內
向本院提出上訴書狀，惟須受刑事妥速審判法第9條限制。其未
敘述上訴之理由者，並得於提起上訴後20日內向本院補提理由書
(均須按他造當事人之人數附繕本)「切勿逕送上級法院」。
刑事妥速審判法第9條：
除前條情形外，第二審法院維持第一審所為無罪判決，提起上訴
之理由，以下列事項為限：
一、判決所適用之法令牴觸憲法。
二、判決違背司法院解釋。
三、判決違背判例。
刑事訴訟法第 377 條至第 379 條、第 393 條第 1 款之規定，
於前項案件之審理，不適用之。
                                      書記官  許俊鴻
中　　華　　民　　國　　111 　年　　8 　　月　　3 　　日

附錄本件論罪科刑法條全文：
毒品危害防制條例第4條
製造、運輸、販賣第一級毒品者，處死刑或無期徒刑；處無期徒
刑者，得併科新臺幣3千萬元以下罰金。
製造、運輸、販賣第二級毒品者，處無期徒刑或10年以上有期徒
刑，得併科新臺幣1千5百萬元以下罰金。
製造、運輸、販賣第三級毒品者，處7年以上有期徒刑，得併科
新臺幣1千萬元以下罰金。
製造、運輸、販賣第四級毒品者，處5年以上12年以下有期徒刑
，得併科新臺幣5百萬元以下罰金。
製造、運輸、販賣專供製造或施用毒品之器具者，處1年以上7年
以下有期徒刑，得併科新臺幣1百50萬元以下罰金。
前五項之未遂犯罰之。
懲治走私條例第2條
私運管制物品進口、出口者，處7年以下有期徒刑，得併科新臺
幣3百萬元以下罰金。
前項之未遂犯罰之。
第1項之管制物品，由行政院依下列各款規定公告其管制品項及
管制方式：
一、為防止犯罪必要，禁止易供或常供犯罪使用之特定器物進口
    、出口。
二、為維護金融秩序或交易安全必要，禁止偽造、變造之各種貨
    幣及有價證券進口、出口。
三、為維護國民健康必要，禁止、限制特定物品或來自特定地區
    之物品進口。
四、為維護國內農業產業發展必要，禁止、限制來自特定地區或
    一定數額以上之動植物及其產製品進口。
五、為遵守條約協定、履行國際義務必要，禁止、限制一定物品
    之進口、出口。
　　
附表一：
編號 扣押物品名稱 數量 鑑定結果 1 大麻 6包 含第二級毒品大麻成分，淨重共2,381.93公克，驗餘淨重共2381.65公克 2 貨物外箱（內含6個空咖啡罐） 1個  
附表二：
編號 通話時間及對象 通訊監察譯文內容 卷頁 1 110年8月24日下午2時44分45秒  A：被告陳楷嶧 B：宅配通司機 B ：喂你好請問是黃仁添先生嗎？ A ：恩。 B ：您好我們這邊宅配通。 A ：恩。 B ：有一件你的包裹現在會送過去喔。 A ：我現在人在山上工作。 B ：請問你有在家嗎？你不在家喔？ A ：對阿。 B ：我們是要送到內灣130號那邊。 A ：對阿。我現在不在家。 B ：你是要改天約時間，還是到我們站所領？ A （偵卷頁誤載為「B」）：你們站所在哪裡？ B （偵卷頁誤載為「A」）：我們在竹南那邊。 A （偵卷頁誤載為「B」）：喔，這麼遠喔。 A ：那你可以幫我放機車行就好了嗎？我工作完畢， 我順便跟他拿就好了。 B ：阿你要請他代收嗎？因為我們公司規定貨不能這 樣放，要有人簽收，不然我們司機要負責。 A ：我之前有東西都是寄那邊，都是他幫我代收。 B（偵卷頁誤載為「A」）：大哥，我第一次送你這個 地址，我也不知道你說代收在哪裡，還是你等晚 一點看還是什麼時候再撥電話給我。因為我現在 還在竹南街上送貨。 A（偵卷頁誤載為「B」）：我應該沒那麼快喔。 B（偵卷頁誤載為「A」）：你大概多久？ A（偵卷頁誤載為「B」）：我還在山上工作。 B（偵卷頁誤載為「A」）：你再撥電話給我好嗎？ A（偵卷頁誤載為「B」）：OK。 見偵卷第23頁 2 110年8月24日下午3時45分3秒  A：被告羅明朝 B：中天報關行 A ：你好。不好意思，我想查一下我的貨有沒有到。 B ：你從哪裡進口？ A ：美國。 B ：你號碼給我。 A ：00000000000。 B ：昨天早上清出來的，昨天就給派件公司了。 A ：已經到派件公司就對了。 A ：那號碼幾號，可以給我我查一下嗎？ B ：我給你另外一支電話，你去那邊查。000000000。 A ：那我要怎麼查？ B ：你就報那支10100的貨號就可以查了。 A ：好，謝謝。 見偵卷第23頁 3 110年8月24日下午3時47分44秒  A：被告羅明朝 B：禹冠派件公司 A ：你好。我要查我的貨有沒有到。 B ：先生可不可以請你晚一點再打好嗎？ A ：為什麼？ B ：現在人都在忙。 A ：要多久。 B ：在半個小時左右。 A ：好，謝謝。 B ：不好意思，掰掰。 見偵卷第23頁 4 110年8月24日下午3時49分32秒  A：被告陳楷嶧  B：宅配通司機 A ：不好意思，我想請問你車上有沒有叫黃添仁內灣 里的。 B ：內灣里的貨嗎？ A ：黃仁添。 B ：有。我們剛有打給黃先生。他說他沒空領。 A ：好，那我再聯繫你拿，好不好。 B ：沒關係，我們現在還在市區。 A ：好，謝謝。掰掰。 見偵卷第24頁 5 110年8月24日下午3時53分34秒  A：被告陳楷嶧  B：宅配通司機 A ：我那個黃先生。 B ：黃仁添的要送過去是不是？ A ：不用送過去啦，我現在人來不及了，我要先趕過 去醫院一下。你幫我用到那個豪檳榔，你知道 嗎？對面不是一個機車行？我有跟他講好了。 B ：你要稍等一下，我這邊貨先送一下，等下過去打 給你好不好。 A ：沒關係，你就直接過去，你就直接跟他講，我有 跟他說好了。我回來，再去那裡拿就好。 B ：那你有跟他講好要收了厚，因為我貨要有人簽。 A ：有有有。 B ：好，我們這邊貨先送一下，晚一點再過去。 A ：好，謝謝你，麻煩你。  見偵卷第24頁 
附表三：
編號 扣押物品名稱 數量 所有人 1 IPHONE XS（含0000000000門號SIM 卡1張） 1支 陳楷嶧 2 IPHONE 12（含0000000000門號SIM 卡1張） 1支 羅明朝